【裁判字號】    97,上易,1289
【裁判日期】    970731
【裁判案由】    詐欺
【裁判全文】
臺灣高等法院刑事判決                97年度上易字第1289號
上  訴  人
即  被  告  丙○○
選任辯護人  陳慶瑞  律師
上列上訴人因詐欺案件，不服臺灣板橋地方法院95年度易字第59
號，中華民國97年2月20日第一審判決（起訴案號：臺灣板橋地
方法院檢察署94年度偵字第20795號），提起上訴，本院判決如
下：
    主  文
上訴駁回。
    事實及理由
一、本案經本院審理結果，認第一審以上訴人即被告丙○○犯刑
    法第339條第1項之詐欺取財罪，判處有期徒刑貳年。認事用
    法及量刑均無不當，應予維持，並引用第一審判決書記載之
    事實、證據及理由（如附件）。
二、被告上訴意旨略以：伊是向李美娟借錢，他請其他人匯款給
    伊，然後伊依照李美娟的指示匯款給其他人；其實李美娟他
    們是高利貸、地下錢莊，伊之前不敢講出來因為擔心伊家裡
    的安全，所以之前的吳律師叫伊用玩大家樂才向他們借錢，
    其實伊是因為之前家裡汽車修理廠需要資金，伊才向他們借
    款；伊只有向李美娟借錢，告訴人二人伊不認識；測謊結果
    有意見，可能是伊第一次測謊伊有點害怕，而且告訴人的測
    謊也沒有過；（匯款）有收到，但是伊沒有要告訴人匯款，
    是伊向李美娟借錢，伊只有給李美娟帳戶資料；伊有陸陸續
    續匯款給告訴人，但是甲○○的部分不只6萬元，我匯給甲
    ○○二筆，一筆是194萬、第二筆是84萬元；甲○○的部分
    還欠他182萬元，但是這些錢伊已經連利息匯給李美娟了；
    乙○○的部分伊還欠他二百多萬；伊匯給李美娟是因為伊是
    向李美娟借錢的云云。選任辯護人吳宜財律師具狀為被告辯
    稱：被告與告訴人間純粹係借貸取息之法律關係，被告與告
    訴人間確無投資中古車買賣之合意與事實。選任辯護人陳慶
    瑞律師則具狀為被告辯稱：告訴人乙○○、甲○○與被告之
    金錢往來，顯係其二人透過李美娟而借貸予被告，應屬借貸
    關係；告訴人究匯予被告多少金額？而被告已清償匯回多少
    金額？因告訴人乙○○之陳述前後不一，具體數字並不清楚
    ，猶待對帳釐清等語。
三、惟查：
  (一)告訴人乙○○分別自其本身、妻子蘇雅晨、友人楊仕熙、簡
    日榮、古勇勝、吳秋麗、李秋素等人帳戶，共計匯款新台幣
    （下同）五百萬四千元至被告帳戶，而被告共僅匯款一百三
    十六萬三千元至乙○○、蘇雅晨、朱先光、楊世熙帳戶；告
    訴人甲○○自民國（下同）93年4月29日起至同年5月5日止
    ，從甲○○、陳韋仲、莊雍懿帳戶共計匯款一百八十八萬元
    至被告前開帳戶；而被告於同期間僅於93年5月7日匯款六萬
    元至甲○○帳戶等事實，業據告訴人乙○○、甲○○於歷次
    警詢、檢察官偵查及原法院審理時指訴綦詳，並有告訴人提
    出之匯款明細、蘇雅晨聯邦銀行桃鶯分行、桃園大樹林郵局
    、第一銀行存摺內頁、古勇勝臺灣銀行存摺內頁、李秋素桃
    園市信用合作社存摺內頁、乙○○郵局存摺內頁、匯款單據
    、甲○○郵局內頁、中國信託商業銀行存摺內頁、陳韋仲存
    摺內頁、匯款回條（均影本），被告提出之自動櫃員機交易
    明細表、匯款回條、被告臺灣銀行帳戶交易明細表、匯款回
    條在卷可稽。參諸被告在本院審理中亦供陳：（匯款）有收
    到，但是伊沒有要告訴人匯款，是伊向李美娟借錢云云（見
    本院97年7月10日審判筆錄第5頁）。則告訴人所指之此部分
    之事實，洵堪認定。
  (二)告訴人匯款予被告之目的在投資被告所稱中古車買賣，以賺
    取利潤一節，業據證人即告訴人二人於警詢、檢察官偵查及
    原法院審理時分別指訴：被告向我佯稱要購買中古車回其夫
    汽車修理場整修後，再賣給中古車行賺取差價，要我匯款至
    其帳戶，等車子賣出再將其中利潤給我、於93年初聽李美娟
    說被告有做中古汽車買賣，被告於93年3月份打電話給我說
    中古車生意很好，李美娟投資被告之生意也有賺錢，我才跟
    著投資、投資模式是被告告訴我明天要買車，下星期會賣，
    要我匯錢給她，她會告訴我本金及利潤，下週會把本金及利
    潤給我，她說她做的是事故車，修好再賣給中古車行賺價差
    ，買事故事要資金，才要我們投資、其間被告有匯款給我，
    但被告說每天都要交易車子，我想要賺錢又將被告匯回來的
    錢繼續匯款給被告投資等語（見93年度他字第8090號卷第11
    頁、第56頁至第58頁，原審卷(二)第33頁、第35頁，原審卷(一)
    第217頁至第219頁）；核與證人即告訴人之姊李美娟、李美
    君於檢察官偵查及院審理時所證稱投資被告經營中古車買賣
    生意情節，大致相符。則告訴人所指稱：被告以修繕中古事
    故車賣出賺取利潤為由邀告訴人投資一節，尚非無稽。
  (三)被告始終辯稱：伊是向李美娟借款云云。而關於借貸之理由
    ，先則陳稱：賭大家樂等語；在本院又改稱：其實伊是因為
    之前家裡汽車修理廠需要資金，伊才向他們借錢云云；其說
    詞反覆，所述是否真實，已難盡信。再查：
    1.俗語有云「十賭九輸」，基此得見賭博並非通常致富之道
      ；衡情，願借予鉅款供人賭博者，尚屬少見。是被告原先
      所辯：借款賭大家樂乙節，顯非屬實。
    2.因經營事業而急需資金，於當今社會中尚屬合於情理，而
      能博取同情之事由；茍若借款原因確然如此，豈有避而不
      談，反舉令人唾棄之「賭博」為由，徒增借予人之反感；
      此等舉措自與常理有悖，而見其說詞中多有隱瞞。況且，
      被告在本院審裡中就所辯「汽車修理廠需要資金」之事由
      ，其中關於「修理廠係何人所有」、「何以須由被告籌措
      鉅額資金」、「資金用於修理場之何一用途」各節，亦未
      能提出合理之說明。則其所辯；汽車修理廠需要資金等語
      ，亦無足採信。
  (四)測謊鑑定，係依一般人在說謊時，會產生遲疑、緊張、恐懼
    、不安等心理波動現象，乃以科學方法，由鑑定人利用測謊
    儀器，將受測者之上開情緒波動反應情形加以紀錄，用以分
    析判斷受測者之供述是否違反其內心之真意而屬虛偽不實；
    故測謊鑑定，倘鑑定人具備專業之知識技能，所使用之測謊
    儀器及其測試之問題與方法又具專業可靠性時，該測謊結果
    ，如就有利之供述，經鑑定人分析判斷有不實之情緒波動反
    應，依補強性法則，雖不得作為有罪判決之唯一證據，但非
    無證據能力，仍得供裁判之佐證（最高法院88年台上字第29
    36號判決意旨參照）。查，本案經被告與告訴人同意送法務
    部調查局測謊結果，就被告稱：(1)其未經營中古車買賣；(2)
    其未曾邀告訴人甲○○投資中古車買賣，上開二問題經測試
    均呈情緒波動反應，研判有說謊；就告訴人甲○○稱：被告
    曾邀其投資中古車買賣，經測試無情緒波動之反應，研判未
    說謊；告訴人李劼章反應欠佳，不能研判有無說謊，此有該
    局調科壹參字第09500211280號測謊報書及測謊鑑定過程參
    考資料一份附卷足參（見原審卷(一)）；亦可佐證被告之辯解
    不實，及告訴人甲○○之前揭指訴應屬可信。
  (五)刑法第339條第1項詐欺罪之成立，以意圖為自己或第三人不
    法所有，以詐術使人將本人或第三人之物交付為要件（最高
    法院46年台上字第260號判例意旨參照）。因之，行為人意
    圖為自己或第三人不法所有，施用詐術使人將本人或第三人
    之物交付時，其詐欺取財之犯罪即已既遂；至於，詐欺犯行
    既遂後，縱有將部分款項返還被害人，然此或為取信被害人
    以資為下次詐欺犯行之預備，或為犯罪後態度之問題，尚不
    影響其詐欺犯行之成立。況且，被告在本院審理中，始終堅
    稱其係向告訴人之姊李美娟借款，而否認與告訴人乙○○、
    甲○○間有任何關係存在，亦未提出其還款或匯款予告訴人
    乙○○、甲○○之新證據以供本院查證，故除原法院已為認
    定之情節外，本院尚無從另為審酌。
  (六)被告於審判期日雖曾聲請調取李美娟的銀行往來資料云云；
    然並未指明係何一銀行、何一帳戶之往來資料，亦未說明其
    待證之事項；本院因以被告之聲請無從審酌是否必要，而不
    予調取；附此敘明。
  (七)被告執前詞否認犯罪，及選任辯護人為被告所為辯護各節，
    均為無理由，應予駁回。
四、據上論結，應依刑事訴訟法第373條、第368條，判決如主文
    。
本案經檢察官張啟彬到庭執行職務。
中    華    民    國    97    年    7     月    31    日
                  刑事第十庭    審判長法  官 楊炳禎
                                      法  官 朱光仁
                                      法  官 陳博志
以上正本證明與原本無異。
不得上訴。
                                      書記官 陳嘉文
中    華    民    國    97    年    8     月    1     日


司法院資訊處製作；財團法人民間司法改革基金會備份。
